【裁判字號】    99,上易,1789
【裁判日期】    990930
【裁判案由】    傷害
【裁判全文】
臺灣高等法院刑事判決                99年度上易字第1789號
上  訴  人
即  被  告  甲○○
上列上訴人因傷害案件，不服臺灣臺北地方法院○○年度○字第○○
○號，中華民國99年6月25日第一審判決（起訴案號：臺灣臺北地
方法院檢察署98年度偵續一字第195號），提起上訴，本院判決
如下：
    主  文
上訴駁回。
    事  實
一、緣甲○○與前女友乙○○因感情糾葛而存有嫌隙，於民國96
    年7月27日下午3、4時許，乙○○至甲○○工作之○○房屋
    ○○店（址設臺北市大安區○○○路○段000號0樓）休息室
    內找甲○○，適甲○○正與他人講電話，乙○○為阻止其講
    電話而與之爭奪電話，甲○○因此心生不滿，欲擺脫乙○○
    ，竟基於普通傷害人身體之犯意，以雙手拉扯乙○○之雙手
    上臂及手肘，因乙○○仍不願離去，雙方旋至臺北市○○○
    路、和平東路口之便利商店旁談判，甲○○為擺脫乙○○糾
    ，又接續上開傷害犯意，徒手將乙○○推向牆壁，致乙○
    ○摔倒在地，並拉扯乙○○，致乙○○受有右上臂及右前臂
    各1處1x1公分瘀青、左手及左手腕各1處2x1公分瘀青、右手
    肘1處1.1x0.3公分擦傷、右膝1處1.5x0.5公分擦傷、左手及
    左腳腫痛及瘀青等多處傷害。
二、案經乙○○訴請臺灣臺北地方法院檢察署檢察官偵查起訴。
    理  由
壹、程序部分：
    本件以下所引之供述證據及非供述證據，被告甲○○於本院
    準備程序時當庭表示均不爭執證據能力（見本院99年9月2日
    準備程序筆錄），且未於言詞辯論終結前聲明異議，本院審
    酌其作成時之情況，認為並無不適當之情事，依刑事訴訟法
    第159條之5第2項規定，應具有證據能力，合先敘明。
貳、實體部分：
一、訊據被告矢口否認有傷害之犯行，辯稱：「當天伊在○○房
    屋辦公室後面休息室講電話，講到一半，告訴人衝過來打伊
    、搶伊的電話，告訴人情緒很激動，手上拿著水果刀或其他
    刀子，要傷害自己，伊和同事陳俊良聯合將告訴人手上的刀
    子搶下來，後來告訴人叫伊一起去法院找書記官，伊就與告
    訴人一起上計程車，到了法院沒有找到書記官，所以又坐計
    程車回到公司，但告訴人一直拉著伊不放手，中間伊有打電
    話請告訴人父母過來，伊為安撫告訴人，兩人走到大安森林
    公園附近的咖啡廳，告訴人父母來的時候，因為伊還在與告
    訴人吵架中，告訴人父母沒有把告訴人帶走，便先行離去，
    當時告訴人還是一直拉著伊，伊就開始跑，告訴人還是繼續
    追打，伊遂攔下一台計程車，坐上車時剛好遇到紅燈，告訴
    人也跟著坐上來，伊和告訴人就直接計程車到派出所，後來
    因為陳俊良到派出所把告訴人支開，伊才有辦法離開。伊在
    休息室內是因為避免告訴人自殘，才會去拉扯告訴人，不應
    該認為這樣就是傷害行為，伊雖然有和告訴人在超商附近發
    生口角爭執，但沒有動手推告訴人。」云云。經查：
  (一)被告確有於上揭時地與告訴人發生拉扯，及將告訴人推向牆
    壁，致告訴人摔倒在地之事實，業據告訴人於偵查時指訴綦
    詳（見偵續一卷第13頁），及其在原審審理中以證人身分結
    證稱：「於96年7月27日下午3、4時許，我前往被告任職之
    ○○房屋○○店內，因為之前我與被告有發生○○○案件的
    事情，被告一直打電話、傳簡訊、發電子郵件給我，要製造
    我與被告還有在互動的假象，我實在是受不了被告這樣子才
    會跑去找被告。我到達時，被告在店內的小房間內講電話，
    跟其他人講我們○○○案件的事情，我就叫被告的名字，要
    把他手上的電話拿走，兩人便開始搶電話，兩人間並有拉扯
    之行為，被告拉扯我完後，就將我的手用力往下甩，再往外
    跑出去店外面，我也跟著出去，要求被告跟我一起去法院，
    被告就跟我一起去。離開法院後，我們到了和平東路上的一
    家QK飲料店，我在裡面坐著哭，被告沒有和我坐在同一張桌
    子，他是坐在另外一張桌子，我是背對著他，之後我們到了
    轉角的一家超商前面時，我與被告發生拉扯，因為在飲料店
    內被告騙我的家人來，我的家人有來，但因為當時家人不清
    楚我○○○的事情，家人以為是之前被告將我用車禍受傷的
    事情，家人叫我們自己談就離開了，當時家人來的時候我們
    就已經離開飲料店了，我與被告站在店門口，家人離開之後
    我們就往超商方向走，我們就在那邊爭吵，被告把我推倒，
    害我的手臂和膝蓋撞到地上，被告推倒我就跑，我也跟著追
    被告，後來我們又坐同一台計程車到警局，我最主要是在超
    商的時候跌倒受傷的。」等語明確（見原審卷第60頁反面至
    61頁反面），觀諸告訴人上開指訴及證詞，前後所述均一致
    ，並無瑕疵。
  (二)又告訴人於翌日（22日）即前往行政院衛生署基隆醫院，經
    醫師檢視結果，確實受有右上臂及右前臂各1處1x1公分瘀青
    、左手及左手腕各1處2x1公分瘀青、右手肘1處1.1x0.3公分
    擦傷、右膝1處1.5x0.5公分擦傷、左手及左腳腫痛及瘀青等
    傷害之事實，有行政院衛生署基隆醫院診斷證明書1紙、行
    政院衛生署○○醫院00年0月00日○醫病字第0000000000號
    函文及檢附之告訴人急診病歷1份在卷可佐（見偵續一第9頁
    、原審卷第35至39頁），告訴人受傷部分係在雙手上臂、前
    臂、手腕、手肘、膝蓋等部分，核與告訴人指訴其係雙手與
    被告拉扯、遭被告推倒在地而受傷之身體部位相符，足見告
    訴人之指訴尚非虛妄，足認為真實。
  (三)再被告與告訴人係同時進入臺北市政府警察局大安分局瑞安
    派出所，向員警表示因有雙方互有拉扯，暫不提告，但請求
    記載於員警工作紀錄簿請求備案乙節，業據證人即處理員警
    林益生於偵查時證述明確（見偵續一卷第29至30頁），復於
    原審審理中證稱：「當時被告與告訴人互相承認有拉扯對方
    ，我寫完記錄後有給雙方看，雙方對記載內容並沒有爭議，
    都有簽名，當時被告與告訴人有陳述是在超商附近互有拉扯
    ，但是我不太確定。」等語屬實（見原審卷第66頁至67頁）
    ；且觀諸卷附之之員警工作紀錄簿記載（見偵續一卷第33頁
    ）內容為：「民眾甲○○（67、7、15、Ｚ000000000、高雄
    市○○區○○街114號）稱與前女友乙○○（○○、○○、○○、Ｚ0
    00000000號、基隆市○○區○○路○○巷○○之○○號）已跟乙○
    在法院○○○案件訴訟程序中，雙方今日有拉傷，並向警方
    表示暫時保留法律追訴權註記。」等語，並經被告及告訴人
    親自簽名並按捺指印。倘若如被告並未與告訴人有何拉扯行
    為，而造成告訴人受有傷害，則其對於證人林益生記載上開
    文字時，理應有所爭執，並表示不同意之意見，豈有同意證
    人林益生如此記載，並親自在紀錄簿上簽名、捺印之理？是
    被告前開所辯未曾與告訴人拉扯云云，顯與事實不符，不足
    採信。
  (四)被告雖又辯稱因告訴人在前揭和平店休息室內有拿水果刀或
    其他利器要自殘的舉動，伊才會與陳俊良合力制止告訴人云
    云，並舉證人即同事王璇璘、杜哲鈞及陳俊良為證。惟證人
    王璇璘於檢察事務官詢問時係證稱：「當天告訴人跑到我們
    店裡找被告，她拉著被告到店後面去，我有跟過去看，我看
    到告訴人用拳頭一直打被告身體，時間大約10幾20分鐘。」
    等語（見偵續卷第15頁），然被告原本即是在小房間內講電
    話，而非遭告訴人拉行進入小房間內，此情為被告供稱在卷
    （見原審卷第25頁反面、第59頁），證人王璇璘對於被告與
    告訴人發生爭執時所在之位置，所述已與被告明顯不一，是
    證人王璇璘前開證述自非可採；又證人杜哲鈞於檢察事務官
    詢問時證述：「當天告訴人很生氣的跑進來，一進來就打被
    告，因為前面是營業場所，他們就到後面去談，後來我聽見
    被告大叫『你要幹什麼』，我後來聽被告說告訴人要拿刀子
    刺自己，但我沒有看到，我聽到被告大叫就跑進去，看到他
    們兩個在後面對質，地上有水果刀。」等語（見偵續卷第16
    頁）；再證人陳俊良證稱：「我進辦公室時同事跟我說告訴
    人進來找被告，因為我跟他們兩個很熟就到後面了解一下，
    我看到告訴人拿刮刀比著自己，看起來要自殘，我先安撫她
    要她不要激動，後來我跟被告一起把她手上的東西搶下來。
    」等語（見偵續卷第16頁），惟水果刀與刮刀之形狀截然不
    同，衡諸常情，應無誤認兩者之可能，然證人杜哲鈞、陳俊
    良對於告訴人究竟使用何種工具自殘，所述竟不相同；且依
    被告所述，其與證人陳俊良既合力搶下告訴人手持之利器，
    對於利器之種類為何理應印象深刻，然被告於檢察事務官詢
    問時先是供稱「....告訴人拿起我們店裡的水果刀與刮刀就
    往自己身上刺，說我們另外在高院的案子，她要以死明志..
    ..」（見偵續卷第14頁），嗣於原審準備程序供稱「....告
    訴人情緒很激動，手上拿著水果刀或其他刀子，要傷害自己
    ....」（見原審卷第25頁反面），於原審審理則供稱：「告
    訴人就從旁邊的桌上拿起刀子還是利器要自殘....」等語（
    見原審卷第59頁），對於告訴人所持利器之種類，究竟為水
    果刀，或是刮刀或是其他種類，前後所言均不相符。倘若告
    訴人果有自殘行為，何以證人杜哲鈞、陳俊良與被告所言竟
    有如此多矛盾、齷齰之處？益證證人杜哲鈞、陳俊良上開證
    言顯係迴護被告之詞，被告所辯則係卸責之詞，均不足採。
  (五)至告訴人雖遲於翌日始前往行政院衛生署基隆醫院急診驗傷
    ，然就為何翌日才驗傷之原因，告訴人於原審審理時證稱：
    「因為製作完筆錄時間已經是晚上8時24分了，做完筆錄出
    來我看到陳俊良，陳俊良又陪我聊了一下，我要回家的時候
    ，發現我的小錢包不見了，向陳俊良借錢才有辦法搭車回家
    ，我當時人是沒有錢的，而且回到家隔天早上才跟家人講發
    生的事情，家人才陪我去驗傷。」等語（見原審卷第62頁）
    ；告訴人當日確實向證人陳俊良借錢返家之事實，亦據證人
    陳俊良於原審審理中證述屬實（見原審卷第68頁），是以告
    訴人當晚欲返回基隆住處時，尚須向證人陳俊良借錢搭車，
    當無可能再有餘款前往醫院進行驗傷，則其翌日始在家人陪
    同之下前往驗傷，亦與常理相符。故被告辯稱：前開診斷證
    明書驗傷之時間為事發隔天，並非當天或報案後立即驗傷，
    無法證明告訴人所受之傷害係其所造成云云，亦非可採。
  (六)綜上所述，被告前開所辯，均係圖卸之詞，委無可取。本件
    事證明確，被告犯行堪以認定，應予依法論科。
二、核被告所為，係犯刑法第277條第1項之普通傷害罪。被告於
    案發當日所犯上揭傷害犯行，係為擺脫告訴人始與告訴人發
    生爭執，而心生不滿，動手拉扯、推倒告訴人，時間密接，
    顯係基於同一犯意之接續犯，應論以一罪。
三、原審適用刑法第277條第1項、第41條第1項前段及刑法施行
    法第1條之1等規定，並審酌被告因告訴人另有○○○案件繫
    屬，彼此間存有怨隙，及告訴人阻止其講電話，而為本案犯
    行之犯罪動機、手段，告訴人所受之傷害之程度，且被告事
    後否認犯行，未與告訴人達成和解，賠償告訴人因此所受之
    損害，堪認其犯後尚不知悔悟等一切情狀，量處拘役40日，
    並諭知以新台幣1千元折算1日之易科罰金折算標準，經核原
    審判決認事用法，尚無違誤，量刑亦稱妥適。被告猶執前詞
    上訴，否認傷害犯行云云，其所辯不足採信，已如上述，其
    上訴並無理由，應予駁回。
據上論斷，應依刑事訴訟法第368條，判決如主文。
本案經檢察官陳傳宗到庭執行職務。
中    華    民    國    99    年    9     月    30    日
                  刑事第十七庭審判長法  官  王炳梁
                                    法  官  陳憲裕
                                    法  官  黃雅芬
以上正本證明與原本無異。
不得上訴。
                                    書記官  鄭雅云
中    華    民    國    99    年    10    月    1     日
附錄：本案論罪科刑法條全文
刑法第277條第1項
傷害人之身體或健康者，處3年以下有期徒刑、拘役或1千元以下
罰金。


司法院資訊處製作；財團法人民間司法改革基金會備份。
